【裁判字號】    90,易,203
【裁判日期】    900626
【裁判案由】    竊盜等
【裁判全文】
臺灣苗栗地方法院刑事判決                          九十年度易字第二○三號
    公  訴  人  臺灣苗栗地方法院檢察署檢察官
    被      告  丙○○
                乙○○
右列被告因竊盜等案件，經檢察官提起公訴（八十九年度偵字第五○二五號、九十年
度偵字第五五七號），本院判決如左：
    主      文
丙○○竊盜，累犯，處有期徒刑肆月，如易科罰金，以佰元折算壹日。
乙○○竊盜，累犯，處有期徒刑陸月，如易科罰金，以佰元折算壹日，扣案之鑰匙
壹支沒收；又收受贓物，累犯，處拘役伍拾日，如易科罰金，以佰元折算壹日。
    事      實
一、丙○○（原名黃紹科）曾於民國八十四年四月二十日，因違反麻醉藥品管理條例
    案件，經臺灣新竹地方法院判處有期徒刑七月確定，甫於八十五年三月十一日執
    行完畢；詎仍不知悔改，意圖為自己不法之所有，於八十九年五月二十九日二十
    一時許起至同年六月五日淩晨二時許間某時（起訴書誤載為八十九年五月二十九
    日二十一時許起至同年月三十日十六時許間某時），在不詳地點，竊取鍾佩容（
    原名黃鍾玉霞）所有之車號ＩＩＦ─八二二號（起訴書誤載為ＩＩＦ─八八二號
    ）機車車牌一面（該機車於八十九年五月二十九日二十一時許，在苗栗火車站前
    失竊，於同年六月五日凌晨二時許，苗栗縣苗栗市○○○街一八九號前尋獲），
    得手後將該車牌留置於其位於苗栗縣苗栗市○○街三一六號住處客廳抽屜內，嗣
    於同年十一月二十七日十五時許，在上址將其竊得之上揭車牌一面，贈與明知係
    竊得贓物之乙○○使用。
二、乙○○曾於八十六年九月二十七日因違反麻藥品管理條例案件，經本院判處有期
    徒刑七月確定，甫於八十七年五月二十日（起訴書誤載為二十六日）因縮刑期滿
    執行完畢，詎仍不知悔改，意圖為自己不法之所有，於八十九年十一月二十七日
    十四時許，在苗栗縣苗栗市○○街二十七巷四號前，持其所有之機車鑰匙一支，
    竊取丁○所有之車號ＩＩＣ─八四二號重型機車一部，得手後供己騎用；嗣乙○
    ○於同日十五時許，騎乘上揭竊得之車號ＩＩＣ─八四二號機車一部，至丙○○
    位於苗栗縣苗栗市○○街三一六號之住處，明知丙○○所贈與之車號ＩＩＦ─八
    二二號機車車牌一面，係屬竊盜所得之贓物，竟仍基於收受贓物之故意，予以收
    受後懸掛於其前揭竊得車號ＩＩＣ─八四二號機車上，以避免遭人查緝。嗣於同
    年十一月二十九日二十二時四十分許，乙○○騎乘上開機車，行經苗栗縣苗栗市
    ○○路五十八號之五號前經警查獲，並扣得乙○○所有供其行竊機車用之鑰匙一
    支。始循線查悉上情，
三、案經苗栗縣警察局移送報請台灣苗栗地方法院檢察署檢察官偵辦起訴。
    理      由
一、訊據被告丙○○對於被告乙○○於八十九年十一月二十七日前往伊住處將車號Ｉ
    ＩＦ─八二二號機車車牌懸掛於車號ＩＩＣ─八四二號機車上及告知被告乙○○
    該面車牌不知乾不乾淨（即屬贓物）等情固坦承不諱，惟矢口否認有何竊盜機車
    車牌之犯行，辯稱：伊不知道車牌是如何來的，亦未交付車牌經被告乙○○，是
    被告乙○○自行將車牌懸掛在機車上，伊在其家外五十公尺處伊曾看過該車牌放
    在那裏云云。訊據被告乙○○對於右揭時地竊取車號ＩＩＣ─八四二號機車及在
    被告丙○○住處將車號ＩＩＦ─八二二號機車車牌懸掛於車號ＩＩＣ─八四二號
    機車上之事實固坦承不諱，惟矢口否認有何收受贓物之犯行，並辯稱：被告丙○
    ○未將車號ＩＩＦ─八二二號機車車牌交付給伊，是伊自己將車牌懸掛於車號Ｉ
    ＩＣ─八四二號機車上，且伊亦不知車牌係屬贓物云云。惟查：
（一）被告乙○○於八十九年十一月二十七日十四時許，在苗栗縣苗栗市○○街二十
      七巷四號前，持其所有之機車鑰匙一支，竊取被害人丁○所有之車號ＩＩＣ─
      八四二號重型機車一部之事實，業據被告乙○○迭於警訊時、偵查中及本院審
      理中坦承不諱，核與證人即被害人丁○於警訊中指述失竊情節相符，並有贓物
      認領保管單、車輛竊盜車牌失竊資料個別查詢報表一紙附卷可稽及鑰匙一支扣
      案可資佐證，被告乙○○上揭就竊盜犯行之自白與事實相符，被告乙○○之竊
      盜犯行，應堪認定。
（二）次查，車號ＩＩＦ─八二二號機車車牌一面確係被害人鍾佩容（原名黃鍾玉霞
      ）所有，於八十九年五月二十九日二十一時許，與機車一同在苗栗火車站前失
      竊，於同年六月五日凌晨二時許，始在苗栗縣苗栗市○○○街一八九號前尋獲
      等情，業據證人即被害人鍾佩容之夫甲○○於警訊中證述甚詳，並有贓物認領
      保管單、車輛竊盜車牌失竊資料個別查詢報表各一紙附卷可憑，是被告乙○○
      懸掛之車號ＩＩＦ─八二二號機車車牌一面係屬贓物乙節應堪認定。
（三）再查，車號ＩＩＦ─八二二號機車車牌一面確係被告丙○○所竊取後，放在其
      位於苗栗縣苗栗市○○街三一六號之住處客廳抽屜內，於八十九年十一月二十
      七日十五時許，在上址將之贈與被告乙○○使用等情，業據被告乙○○於警訊
      時坦承不諱（參見請台灣苗栗地方法院檢察署檢察官八十九年度偵字第五○二
      五號偵查卷第四頁反面、第五頁反面），被告乙○○於偵審中雖翻異前供，辯
      稱：被告丙○○未將車號ＩＩＦ─八二二號機車交付給伊，伊亦不知車牌係屬
      贓物云云。惟徵諸被告二人於偵審中對於上揭車牌來源及放置地點前後供述不
      一，被告乙○○於偵查中供述：「我到他家看到車牌，將他安裝在機車上，裝
      好後黃紹科起床看到，我向他索取，他同意。」、「（問：車牌於丙○○家何
      處找到﹖）住處旁外空地放雜貨之架內。」（參閱前開偵查卷第二十五頁反面
      、第三十九頁反面）及本院審理中供述：「從丙○○家大廳門外之架子上拿。
      」（參見本院九十年五月一日訊問筆錄）、「車牌不是丙○○拿給我的，是在
      外面草堆我自己拿的，距離丙○○家約二十公尺。車牌不是在架子上拿的。」
      等語（參見本院九十年六月五日訊問筆錄）；而被告丙○○則於偵查中供述：
      「車牌係放置在我家前面旁邊的架子上。」、「是我父親黃長喜拾破銅爛鐵撿
      回來的。」（參見九十年度偵字第五五七號偵查卷第三頁反面、第四頁正面）
      ，及本院審理中供述：「車牌不是我父親撿拾來的，因我父親撿來都是一包包
      的，是經報廢的車子。我不知車牌如何來的，但我有看過，在我家外面約五十
      公尺處。」等語（參見本院九十年六月五日訊問筆錄），上開車牌如非被告丙
      ○○所竊取，則為何被告二人就此供述不一。況參以本件被告丙○○於警訊時
      最初供述車牌係伊父親黃長喜撿拾回來，嗣於證人黃長喜於警訊中證述其未撿
      拾車牌回來後，始於本院審理中翻異前詞供述車牌不是其父親黃長喜撿拾回來
      的等情及被告丙○○於偵審中均坦承曾告知被告乙○○該車牌骯髒（意即贓物
      ）乙節，自難謂該車牌並非被告丙○○竊取後交予被告乙○○使用；且徵諸證
      人黃長喜於警訊中供述苗栗縣苗栗市○○街三一六號僅係被告丙○○住在那裡
      及「他（丙○○）大約於六日十六時打電話給我說，如果有警方來詢問，就說
      車牌是我拾獲的，並不是在房間抽屜內放置的，而是在屋外旁架子上放置的」
      等語（參見九十年度偵字第五五七號偵查卷第七頁反面），若被告丙○○未竊
      取上開車牌，則該車牌為何在其住處﹖又被告丙○○又為何要其父親黃長喜向
      警方說謊﹖又如被告乙○○所辯該車牌並非被告丙○○所交付，則為何如此巧
      合於被告乙○○竊取車號ＩＩＣ─八四二號機車當日騎至被告丙○○住處即有
      車號ＩＩＦ─八二二號車牌﹖此益證被告乙○○於本院審理中之供述不實，其
      於偵審中翻異前供自係迴護被告丙○○之詞，不足採信。另被告丙○○之辯解
      ，揆諸前揭說明，亦不足採信。
（四）末查，車號ＩＩＦ─八二二號機車車牌一面，既如前述係被告丙○○竊取後交
      付予被告乙○○，則徵諸被告丙○○於偵審中均供述伊有告知被告乙○○該車
      牌骯髒（意即贓物）及被告乙○○於本院審理中亦自承伊知道該車牌非屬被告
      丙○○且有懷疑車牌來源有問題（參見本院九十年五月一日訊問筆錄）等情，
      被告乙○○主觀上對車號ＩＩＦ─八二二號機車車牌之贓物認識甚明。另參以
      被告乙○○既自承懸掛車號ＩＩＦ─八二二號機車車牌於其所竊取之車號ＩＩ
      Ｃ─八四二號機車上係為免遭人發現其竊盜犯行乙節，被告乙○○之收受贓物
      犯行益證明確。被告乙○○上揭辯解，自係卸責之詞，不足採信。
綜上所述，被告二人上揭辯解，均屬事後臨訟卸責之詞，不足採信。從而，本件事證
明確，被告丙○○竊盜，被告乙○○竊盜及收受贓物犯行均堪認定。
二、核被告丙○○所為，係犯刑法第三百二十條第一項之竊盜罪；被告乙○○所為，
    係犯刑法第三百二十條第一項之竊盜罪及同法第三百四十九條第一項之收受贓物
    罪；又被告乙○○所犯上開二罪，犯意個別，行為互殊，罪名互異，應予分論併
    罰。被告丙○○曾於八十四年四月二十日，因違反麻醉藥品管理條例案件，經臺
    灣新竹地方法院判處有期徒刑七月確定，甫於八十五年三月十一日執行完畢；被
    告乙○○曾於八十六年九月二十七日因違反麻藥品管理條例案件，經本院判處有
    期徒刑七月確定，甫於八十七年五月二十日因縮刑期滿執行完畢，有台灣高等法
    院檢察署刑案紀錄簡覆表二紙附卷可憑，其均係受有期徒刑之執行完畢後，五年
    以內再犯本件有期徒刑以上之罪，均為累犯，應依刑法第四十七條之規定，分別
    加重其刑。爰審酌告二人犯罪之動機、目的、手段及犯罪所生之危害、犯罪後被
    告二人就竊取車牌所涉之竊盜、收受贓物犯行否認毫無悔意等一切情狀，分別量
    處如主文所示之刑，拘役部分並諭知易科罰金之折算標準，以示懲儆。又主文諭
    知被告二人有期徒刑部分，按被告犯罪後，刑法第四十一條業已於九十年一月四
    日修正，並於同年一月十日經總統公布，於同年一月十二日生效，修正前刑法第
    四十一條規定：「犯最重本刑為三年以下有期徒刑以下刑之罪，而受六月以下有
    期徒刑或拘役之宣告，因身體、教育、職業或家庭之關係，執行顯有困難，得以
    一元以上三元以下折算一日，易科罰金」，修正後則規定：「犯最重本刑為五年
    以下有期徒刑以下之刑之罪，而受六個月以下有期徒刑或拘役之宣告，因身體、
    教育、職業、家庭之關係或其他正當事由，執行顯有困難者，得以一元以上三元
    以下折算一日，易科罰金。但確因不執行所宣告之刑，難收矯正之效，或難以維
    持法秩序者，不在此限。」，是修正後之刑法第四十一條第一項前段業已擴大得
    易科罰金之範圍，比較新舊法之結果，以新法有利於被告二人，依刑法第二條第
    一項前段之規定，本件自應適用修正後之規定，爰併予分別諭知有期徒刑部分得
    易科罰金之折算標準，附此敘明。
三、至扣案之鑰匙一支，係被告乙○○所有，且為其犯竊盜所用之物，業據被告乙○
    ○於本院審理中供述甚明，應依刑法第三十八條第一項第二款規定予以宣告沒收
    。
四、公訴意旨另以：被告丙○○於八十九年五月二十九日二十一時許起，至同年月三
    十日十六時許之間某時，在苗栗火車站前竊取鍾佩容所有之車號ＩＩＦ─八二二
    號重型機車一部，因認被告丙○○此部分涉有竊盜罪嫌云云。訊據被告丙○○於
    本院審理中堅詞否認涉有竊取上揭機車犯行，辯稱伊未竊取機車云云。按犯罪事
    實應依證據認定之，無證據不得推定其犯罪事實，刑事訴訟法第一百五十四條定
    有明文。查本件公訴人認被告丙○○涉有竊取機車犯行，無非以被告乙○○懸掛
    之車號ＩＩＦ─八二二號車牌係被告丙○○在其住處交給被告乙○○等情為其論
    罪依據。經查：機車車牌固係懸掛於機車上使用，衡情單獨持有車牌並無實益可
    言，惟於今竊盜實例上，竊嫌於竊取機車後為免遭人發現，即將機車車牌丟棄，
    而後再竊取其他機車車牌，俾懸掛於前揭竊取之機車上，恆屬常見，是車牌單獨
    為竊盜罪之犯罪客體自有可能。本件揆諸前揭說明，車號ＩＩＦ─八二二號機車
    （含車牌）係在八十九年五月二十九日二十一時許失竊，而於同年六月五日即已
    在苗栗縣苗栗市○○○街一八九號前尋獲機車車體，車牌則未尋獲，迨於同年十
    一月二十七日十五時許，始由被告丙○○在其苗栗縣苗栗市○○街三一六號住處
    內交付予被告乙○○，就調查所得證據而言，充其量僅可證明被告丙○○竊取車
    號ＩＩＦ─八二二號機車車牌，尚不得據此即認定車號ＩＩＦ─八二二號機車係
    被告丙○○所竊取，是被告丙○○上揭辯解，自堪採信。此外，復查無其他積極
    證據足認被告丙○○涉有竊盜車號ＩＩＦ─八二二號機車之事實，此部分原應為
    無罪之諭知，惟因此部分事實與前開被告丙○○所涉竊盜車牌之有罪部分為實質
    上一罪，爰不另為無罪之諭知，附此敘明。
據上論斷，應依刑事訴訟法第二百九十九條第一項前段，刑法第二條第一項前段、三
百二十條第一項、第三百四十九條第一項、第四十七條、第四十一條第一項前段、第
三十八條第一項第二款，罰金罰鍰提高標準條例第一條前段、第二條，判決如主文。
本案經檢察官蔡宗熙到庭執行職務。
中      華      民      國      九十    年    六      月      二十六    日
                                        臺灣苗栗地方法院刑事庭
                                            法  官  吳  炳  桂
右正本證明與原本無異。
如不服本判決，應於判決送達後十日內向本院提出上訴狀（應附繕本），上訴於臺灣
高等法院台中分院。
                                            書記官  楊  慧  萍
中      華      民      國      九十    年    六      月      二十九    日
附錄本判決論罪科刑法條全文：
刑法第三百二十條第一項：
意圖為自己或第三人不法之所有，而竊取他人之動產者，為竊盜罪，處五年以下有期
徒刑、拘役或五百元以下罰金。
刑法第三百四十九條第一項：
收受贓物，處三年以下有期徒刑、拘役或五百元以下罰金。


司法院資訊處製作；財團法人民間司法改革基金會備份。
